【裁判字號】    97,交聲,240
【裁判日期】    971031
【裁判案由】    違反道路交通管理處罰條例聲明異議
【裁判全文】
臺灣新竹地方法院刑事裁定             97年度交聲字第240號
移送機關  交通部公路總局新竹區監理所新竹市監理站
異議人即
受處分人  乙○○
上列異議人因違反道路交通管理處罰條例案件，對交通部公路總
局新竹區監理所新竹市監理站97年7 月4 日以竹監新三字第裁51
－E00000000 號、裁51－E00000000 號違反道路交通管理事件裁
決書所為之處分，聲明異議，本院裁定如下：
    主  文
原處分均撤銷。
乙○○汽車駕駛人，行經有燈光號誌管制之交岔路口闖紅燈者，
處罰鍰新臺幣壹仟捌佰元，並記違規點數點。
乙○○汽車駕駛人，不服從交通勤務警察之稽查，處罰鍰新臺幣
玖佰元，並記違規點數壹點。
    理  由
一、按受處分人，不服主管機關所為之處分，得於接到裁決書之
    翌日起二十日內，向管轄地方法院聲明異議；又交通法庭認
    為聲明異議有理由者，應以裁定將原處分經聲明異議部分撤
    銷，並自為裁定，道路交通管理處罰條例第87條第1項、道
    路交通案件處理辦法第20條前段分別定有明文。
二、次按行車管制號誌之圓形紅燈，係車輛面對圓形紅燈表示禁
    止通行，不得超越停止線或進入路口，此為道路交通標誌標
    線號誌設置規則第206 條第5 款定有明文。又汽車駕駛人，
    行經有燈光號誌管制之交岔路口闖紅燈者，處新臺幣一千八
    百元以上五千四百元以下罰鍰；汽車駕駛人，駕駛汽車有不
    服從交通勤務警察或依法令執行交通指揮、稽查任務人員之
    指揮或稽查，而本章各條無處罰之規定者，處新臺幣九百元
    以上一千八百元以下罰鍰，此亦為道路交通管理處罰條例第
    53條第1 項、第60條第2 項第1 款分別定有明文。
三、原處分意旨略以：異議人即受處分人乙○○於民國97年5 月
    23日8 時30分許，騎乘車牌號碼HLU—466號重型機車，行經
    新竹市○○路、竹光路口時，有駕車行經有燈光號誌管制之
    交岔路口闖紅燈、違反處罰條例之行為拒絕停車接受稽查而
    逃逸、駕駛汽車未隨車攜帶行車執照及駕駛汽車未隨身攜帶
    駕駛執照等之違規行為，經新竹市警察局第一分局樹林頭派
    出所執勤警員甲○○以受處分人有違反道路交通管理處罰條
    例第53條第1 項、第60條第1 項、第14條第2 款及第25條第
    3 款規定之事實掣單舉發。嗣異議人於前揭通知單上所載應
    到案日期前到案並提出申訴，經交通部公路總局新竹區監理
    所新竹市監理站函請舉發單位調查結果，仍認異議人騎乘上
    揭重型機車有前開違規行為，原處分機關乃依道路交通管理
    處罰條例第53條第1 項、第60條第1 項、第14條第2 款、第
    25條第3 款及違反道路交通管理事件統一裁罰基準表之規定
    ，於97年7 月4 日分別以竹監新三字第裁51－E00000000 號
    、裁51－E00000000 號違反道路交通管理事件裁決書裁處異
    議人罰鍰新臺幣（下同）1800元、3000元、300 元、300 元
    。上揭裁決書於97年7 月4 日交予異議人親簽收受，異議人
    於同日具狀聲明異議。
四、聲明異議意旨略以：道路交通管理條例是說不聽制止或拒絕
    停車接受稽查而逃逸，可是我並沒有這樣的行為，另外又說
    我未帶駕照及行照，我本身也是有帶，另外又說我闖紅燈，
    舉發單位沒有事證，我也覺得沒有明確過失事實，我看到警
    察攔我時，我的機車已經不在行進中了，是我要去旁邊的牙
    科診所，警察是在牙科診所前方叫我過去，我走路過去，我
    的車子停在牙科診所門口，警察叫我拿出行照、駕照，我說
    我有帶，但我當場跟警察說我不要拿出來，因為警察的態度
    跟口吻不像警察，他有穿著制服，但我看是大樓警衛，警察
    說我不拿駕照、行照出來是怕他開單，之後警察說沒關係，
    然後我就走回去機車停放的地點騎車走了，為此，爰依法聲
    明異議，請求撤銷原處分等語。
五、經查：本件異議人即受處分人乙○○騎乘車牌號碼HLU—466
    號重型機車，於97年5 月23日8 時30分許，行經新竹市○○
    路、竹光路口時，有駕車行經有燈光號誌管制之交岔路口闖
    紅燈之違規行為，業據證人即當場舉發之員警甲○○於本院
    調查時到庭具結後證稱：（當時舉發情形如何？）當時我在
    服早上7 點到9 點的交整勤務，大約8 點多的時候，異議人
    騎機車從竹光路往武陵路的方向，是往我這個方向來，他闖
    竹光路往武陵路方向路口的紅燈，我就吹哨子攔他，他就往
    牙醫和水果行中間的地方停下來，我就從大樓前面交整崗的
    位置走出來，要他提出駕照、行照，我告知他他是紅燈直行
    ，要告發他，他跟我說他沒有帶駕照、行照，我也跟基地臺
    查車籍資料，異議人就跟我講他的身分證字號，結果和我查
    出來的相同，我就開單舉發，開到一半的時候，異議人就跟
    我講，他有帶駕照、行照，我請他出示，他又不願意出示，
    我還是照常掣單告發，開到一半的時候，他機車騎了轉彎就
    往東大、武陵方向就走了。（你為何會開單認為他有拒絕停
    車接受稽查而逃逸之行為？）因為我當時開單到一半，他也
    知道我在開單，而且他騎機車轉彎走的時候，我有跟他說「
    你的紅單還沒有拿」，他就回了一句「你們警察都亂開單」
    ，然後就走了。（當時異議人車行方向的燈號是紅燈，而他
    直接騎過去嗎？）當時中正路方向是綠燈，表示竹光路往武
    陵路方向是紅燈，異議人就是騎機車直接直行通過中正路，
    他看到我以後才停車，停在牙醫跟水果行中間，當時我就是
    站在大樓那裡。當時異議人不出示駕照、行照是因為他說怕
    我開單，從我攔他下來到他離開為止，他都沒有出示駕照、
    行照等語明確，並有前開新竹市警察局竹市警交字第E00000
    000 號舉發違反道路交通管理事件通知單及交通部公路總局
    新竹區監理所新竹市監理站竹監新三字第裁51—E00000000
    號違反道路交通管理事件裁決書各1 份在卷足按。而交通警
    員掣單舉發違反道路交通管理處罰條例所列之違規事實，本
    質上為行政處分，係公務員基於職務上權力，依法就特定之
    具體事件所為具有公法上效果之單方行政行為，基於公務員
    為公法上行為具有公信力之原則，該行政處分當可被推定為
    真正，其據以依法處分之事實亦應認定為正確無誤。另依道
    路交通管理處罰條例科處行政罰事件，依據公法爭議之舉證
    責任分配法則，固應先由行政機關就其業已履踐相關正當法
    律程序，以及人民應受處罰之客觀違反法令行為，負證明之
    責，受處罰人就行政機關已為相當證明之前開事項，若主張
    欠缺主觀歸責條件或為其他抗辯，亦須就其所辯提出反證。
    惟行政機關對於前開應為舉證事項，並非不得以執行查察取
    締勤務人員，依據調查人證之程序，使就親歷事實提供不可
    替代之證明方法。受處罰人就該證人所述見聞經過之真實性
    倘有質疑，除依法定交互詢問程序加以檢驗外，亦不得僅因
    證人之個人身分、地位或與當事人之關係而謂其不得作證，
    或憑己意指為必須代以其他特定之證據方法，此在證人業已
    具結願依偽證罰則擔保證言可信之場合，尤屬當然。本件異
    議人既未就執勤員警之舉發有誤提出相關證據以供調查，本
    院復查無何證據足資證明證人甲○○有捏造事實違法取締之
    情事，則執勤警員本其維護交通秩序、公眾安全職責所為之
    舉發，自應受到合法、正確之推定。況且證人甲○○與異議
    人素不相識，復無怨隙，應無甘冒觸犯偽證之罪責，故意構
    詞誣陷異議人之必要。而證人即當場舉發之員警甲○○於本
    院訊問時，就舉發過程證述內容詳盡，是證人甲○○前揭所
    證述內容確屬實情，自堪採信。異議人雖以上揭情詞置辯，
    然證人甲○○因異議人違規在先，要求出示證件而填具舉發
    通知單，此屬正常取締違規程序，則焉有在尚未填寫交付舉
    發通知單予異議人前，即無端任由異議人逕行騎乘機車離去
    之理。再者，證人甲○○當時確係身著制服等情，已為異議
    人自承在卷，而異議人確有為上揭違規行為，亦如前述，則
    身著警察制服之證人甲○○依法將異議人攔下，並依法定程
    序掣單舉發，則異議人主觀上逕行認定證人甲○○非為警察
    而不出示駕照、行照，並以此資為辯稱並非不願意出示云云
    ，難認可採。
六、綜上所述，異議人確有上開行經有燈光號誌管制之交岔路口
    闖紅燈之違規行為，原處分機關依道路交通管理處罰條例第
    53條第1 項、道路交通管理事件統一裁罰基準表規定，裁處
    異議人罰鍰1800元，固非無見，惟原處分將違規地點中正路
    與竹光路口誤植為中山路與竹光路口及漏未依道路交通管理
    處罰條例第63條第1 項第3 款之規定，並記違規點數3 點，
    尚有未洽。至於異議人於行經有燈光號誌管制之交岔路口闖
    紅燈後，經證人即執行交通勤務員警甲○○攔查制止，並要
    求異議人提出行駛執照及駕駛執照，異議人未提出，並於證
    人在填單舉發時自行離去，由於證人甲○○既係為執行該處
    交通勤務而上前稽查，自屬依法行政行為，異議人經證人甲
    ○○稽查，認自己未違規或不服稽查而逕自離去，未予理會
    ，應係違反道路交通管理處罰條例第60條第2 項第1 款之不
    服從交通勤務警察稽查之情，其所為核與道路交通管理處罰
    條例第60條第1 項規定之「汽車駕駛人，駕駛汽車有違反道
    路交通管理處罰條例之行為，經交通勤務警察或依法令執行
    交通稽查任務人員制止時，不聽制止或拒絕停車接受稽查而
    逃逸」、第14條第2 款規定之「汽車行駛，有行車執照未隨
    車攜帶」及第25條第3 款規定之「汽車駕駛人，有駕駛汽車
    未隨身攜帶駕駛執照」等之要件尚屬有間，原處分機關就此
    部分依道路交通管理處罰條例第60條第1 項、第14條第2 款
    及第25條第3 款規定裁處異議人罰鍰，容有未洽。從而，異
    議人之異議雖無理由，然原處分既有前揭瑕疵而無可維持，
    即應由本院撤銷原處分，以上述道路交通管理處罰條例第53
    條第1 項、第63條第1 項第3 款、第60條第2 項第1 款、第
    63條第1 項第1 款之規定，自為裁罰如主文所示，以期適法
    。
七、據上論斷，應依道路交通案件處理辦法第20條前段，裁定如
    主文。
中    華    民    國    97    年    10    月    31    日
                  交通法庭    法  官   楊惠芬
以上正本證明與原本無異。
如不服本裁定，應於裁定送達後5日內向本院提出抗告狀。
中    華    民    國    97    年    10    月    31    日
                              書記官   張懿中


司法院資訊處製作；財團法人民間司法改革基金會備份。
